【裁判字號】    89,上訴,205
【裁判日期】    890218
【裁判案由】    強盜等
【裁判全文】
臺灣高等法院刑事判決                  八十九年度上訴字第二五號
    上  訴  人
    即  被  告  壬○○
    選任辯護人  林思銘
                陳麗玢
    上  訴  人
    即  被  告  庚○○
                辛○○
    右二人共同
    指定辯護人  本院甲○
    上  訴  人
    即  被  告  己○○
    選任辯護人  詹惠芬
                羅秉成
                魏順華
右上訴人，因強盜等案件，不服臺灣新竹地方法院，八十八年度訴字第一五一號，中
華民國八十八年十二月十六日第一審判決（起訴案號：臺灣新竹地方法院檢察署八十
八年度偵字第一五七一號，併辦案號：同署八十八年度偵字第二二０九號），提起上
訴，本院判決如左：
    主      文
上訴駁回。
    事      實
一、壬○○前曾於民國八十五年間因違反麻醉藥品管理條例案件，經原審判處有期徒
    刑三月確定，於八十五年十月三十日易科罰金執行完畢；庚○○曾犯違反麻醉藥
    品管理條例案件，經原審於八十三年十一月四日判處有期徒刑五月確定，於八十
    四年一月二十一日易科罰金執行完畢，後又於八十四年間因違反麻醉藥品管理條
    例、藥事法等案件，經定執行刑為有期徒刑十一月，於八十五年六月二日縮短刑
    期執行完畢出監；己○○前曾於八十四年間因賭博案件，經原審判處有期徒刑五
    月確定，於八十四年十月九日易科罰金執行完畢；辛○○前於八十七年間因侵占
    案件經原審判處有期徒刑一年二月確定，現正執行中。
二、壬○○於八十八年一月二日十七時三十分許，在新竹市東門市場地下室，見某海
    產店內無人看店且鐵門未上鎖，竟意圖為自己不法之所有，侵入該海產店內（侵
    入部分未據告訴），正著手竊取店內床頭音響時，適為該海產店老闆丙○○發現
    制止而未遂，丙○○即呼叫隔鄰之庚○○前來幫忙，壬○○為脫免逮捕，竟當場
    施以強暴，出手將庚○○推開後離去。
三、壬○○、庚○○、辛○○三人，共謀合議竊取他人之物，在路上尋找作案目標，
    並有長二、三尺鐵棍一支於八十八年一月十三日十一時許，見乙○○所駕駛益
    錦實業有限公司所有車號ＦＢ─三八一三號自小貨車滿載貨物，遂基於意圖為自
    己不法所有之犯意聯絡，壬○○並基於同前之不法所有意圖概括犯意，駕車尾隨
    在後，並趁乙○○因搬貨將該自小貨車暫停於新竹市○○路○段五八四號吉利麵
    包店前，鑰匙尚插在車上之際，由壬○○上車準備發動駛離，適為乙○○發現而
    上車制止，惟壬○○仍發動駛離，庚○○、辛○○二人則駕車尾隨在後，迨行約
    三百公尺，壬○○即將該自小貨車駛靠路旁，尾隨之庚○○、辛○○亦隨即停車
    ，三人為防護贓物，竟由辛○○持三人前已備妥放置在三人所駕車內長約二、三
    公尺之鐵棍一支，下車至該自小貨車乙○○座位旁，將車門打開，逼令乙○○下
    車而施脅迫，致乙○○因畏懼將遭毆打而下車，辛○○隨即返回尾隨之車上，壬○○在擺脫乙○○後即駕駛該自小貨車離去，庚○○、辛○○亦隨行駕車駛離。
    嗣行至新竹市○○○路附近空地，三人即將該自小貨車停放於該處後暫時離去，
    至當日二十二時許，由庚○○駕駛其自家所有之藍色小貨車搭載壬○○、辛○○
    前往上開停放地點，再由庚○○駕駛該自小貨車，壬○○駕駛藍色小貨車，至新
    竹縣竹北市溪洲大橋下，共同將該自小貨車棄置該處，並將該自小貨車上之貨物
    裝卸在其等駕駛之藍色自小貨車上，載至新竹市○○路、經國路口之美樂超商，
    由壬○○與美樂超商負責人己○○洽談買賣事宜，己○○明知壬○○等三人所持
    有之喜年來蛋捲十六箱、旺旺仙貝四箱、聯華食品二十三箱及礦泉水若干箱等物
    係來路不明之贓物，竟貪圖便宜，而以新台幣（下同）一萬二千元之低於市價之
    代價，向壬○○等人購得而故買該等物品，壬○○、庚○○、辛○○三人並將賣
    得之款項朋分花用。嗣經警循線於美樂超商倉庫內查獲上開貨品。
四、案經新竹縣警察局竹北分局、新竹市警察局第二分局報請台灣新竹地方法院檢察
    署檢察官偵查起訴及移送併辦。
    理      由
一、原審訊據上訴人即被告（以下簡稱被告）壬○○、庚○○、辛○○對於有於右揭
    時地駛走被害人乙○○所駕自小貨車並販售車上貨物予上訴人即被告（以下簡稱
    被告）己○○之事實固坦承不諱，惟矢口否認有何持鐵棍施脅迫之犯行，被告壬○○辯稱：渠未看見辛○○持鐵棍云云，被告庚○○辯稱：渠不知壬○○要偷車
    ，亦不知辛○○有無持鐵棍云云，被告辛○○辯稱：伊當時原本要持車上之鐵棍
    ，但下車時鐵棍掉在地上，故未持鐵棍逼令被害人周永下車云云。被告己○○對
    於右揭事實均矢口否認，辯稱：奇渠並未向壬○○等三人購買貨物，查獲之物品
    係渠向被害人公司進貨者云云。惟查：
（一）被告壬○○、辛○○對於竊盜一節均不否認，被告庚○○則辯稱：不知壬○○
      要偷車云云，然被告庚○○於警訊時曾供稱：是壬○○提議要竊取該自小貨車
      ，且駕車一直跟到吉利麵包店前，三人並一同將車駛至牛埔路附近空地停放，
      後又將車上貨物運至美樂超商銷贓等情（見八十八年度偵字第一五七一號偵查
      卷第四頁背面、第五頁），被告壬○○亦稱：係三人將該車偷走等語（見偵查
    卷第五十頁背面），被告辛○○於偵查中亦稱：壬○○開車載渠及庚○○，其
      二人說要偷他人的車等語（見偵查卷第七十二頁背面），是由被告三人駕車尾
      隨被害人乙○○所駕自小貨車等情，足見被告三人對於竊盜之事實均有犯意之
      聯絡，被告庚○○辯稱：渠不知情云云，並不足採。
（二）被告壬○○將該車發動準備駛離時，因被害人乙○○跳上車，後由被告辛○○
      持鐵棍逼令乙○○下車之事實，業據被害人乙○○迭於警、偵訊及原審審理時
      均指述甚詳，且明確指認確係被告辛○○持鐵棍令其下車（見偵查卷第十四頁
      、第十七頁、第六十二頁、第六十三頁、原審八十八年五月五日、八十八年七
      月二十二日訊問筆錄），被告三人雖矢口否認被告辛○○有持該鐵棍逼令被害
      人下車，被告壬○○、庚○○甚至否認有該鐵棍，然被告辛○○於警、偵訊及
      原審審理時均供述：渠所乘坐之喜美自小客車上有一鐵棍，當時渠下車時本欲
      持該鐵棍，惟鐵棍掉落在地面，故未持該鐵棍，後才又將鐵棍撿起上車等語（
      見偵查卷第九頁、第七十三頁、原審八十八年五月二十日訊問筆錄），足見確
      有該鐵棍存在，被害人乙○○所述非虛，當時被告辛○○確有持鐵棍逼令被害
      人乙○○下車，否則被害人乙○○當不致憑空捏造出被告辛○○持鐵棍逼其下
      車，遑論被害人乙○○與被告三人均素不相識，又無怨隙，亦無任意誣陷之理
      ，且被害人乙○○既已為保護其所駕車輛而跳上車，當不致在未受任何脅迫之
      情形下即下車離去，是被害人乙○○所述應與事實相符而可採信，被告辛○○
      確有持鐵棍逼令被害人乙○○下車之事實，應堪認定。再者，被告辛○○所持
      之鐵棍原係放置於被告三人所乘坐之自小客車上，此經被告辛○○供承在卷，
      參以該鐵棍之長度達二、三公尺，被告壬○○、庚○○原均乘坐該自小客車，
      豈有不知車上有該鐵棍之理？被告壬○○、庚○○完全否認有該鐵棍存在，顯
      係畏罪心虛所為避重就輕之詞，且縱如被告辛○○所言渠下車時，鐵棍掉落地
      面故未持用云云，當時正在車上之被告庚○○亦應知曉，且被告辛○○走近被
      告壬○○所駕自小貨車旁時，被告壬○○亦知係被告辛○○打開車門，且稱有
      自後視鏡看到辛○○（見偵查卷第五十一頁、原審八十八年五月二十日訊問筆
      錄、原審八十八年六月二十四日訊問筆錄），足見被告庚○○、壬○○對於被
      告辛○○手持鐵棍一節，均屬知情；又參以被告三人駕駛喜美自小客車在路上
      尋找做案目標，車內又放有鐵棍，且被告壬○○上車將該自小貨車駛離時，被
      告庚○○、辛○○又尾隨在後，被告辛○○亦稱係怕壬○○出事而尾隨在後（
      見偵查卷第九頁背面）等情，顯見被告三人在起意竊盜之初，即謀議由被告庚○○、辛○○尾隨在後以防護贓物，若有任何情況發生時可隨時接應、應付，
      且對於持鐵棍以防護贓物均有犯意之聯絡，是被告三人均矢口否認有何準強盜
      犯行，顯為避重就輕之詞，均不足採。另被告辛○○之辯護人稱：竊盜尚未既
      遂，應無準強盜問題云云，然被害人乙○○所管領使用之自小貨車業經被告壬○○發動駛離，即該車已在被告壬○○實力支配之下，被告三人共同竊盜之犯
      行已達既遂，不因被害人在車上而有異，附此敘明。至證人蔡緯文於原審審理
      時雖稱：未看見有人持鐵棍等語（見原審審判筆錄），然證人蔡緯文係對於整
      個案發過程均未看見，甚至完全不知此事，而非看見該過程，卻未看見被告手
      持鐵棍，是證人蔡緯文之證詞尚不足為有利於被告之論據，亦予敘明。此外，
      並有贓物認領保管單二紙、車輛竊盜資料查詢報表附卷可稽，被告三人結夥為
      準強盜之犯行，堪予認定。
（三）被告壬○○等三人將所竊得之貨車上貨品販售至被告己○○所經營之美樂超商
      之事實，業據被告壬○○、庚○○、辛○○分於警、偵訊及原審審理時均供述
      ：確係販售至美樂超商等語，且均經被告壬○○、庚○○、辛○○當庭指認確
      係售予被告己○○無訛（見偵查卷第五頁背面、第五十六頁、第七十三頁背面
      、原審八十八年五月五日、五月二十日訊問筆錄），而經警循線查獲之物品，
      確係被害人乙○○所保管、被害人益錦實業有限公司所有遭竊之貨品，並確係
      在被告己○○店內倉庫中查獲者，業經被害人戊○○於警、偵訊及原審審理時
      均指述：當時是在超商隔壁之空地停車場之後面進入有一個小倉庫，門鎖住，
      己○○不肯開門，後警員始強行開啟，發現渠公司被竊之貨品等情，渠可確認
      該等貨品均係渠公司遭竊者，蓋其中旺旺仙貝及喜年來蛋捲在新竹地區只有渠
      公司一家經銷，且遭竊之礦泉水僅有渠公司一家經銷，又未曾出售予被告己○○等情明確（見偵查卷第二十頁、原審八十八年五月二十日、六月九日訊問筆
      錄），且提出貨物估價單等附卷可稽，並經證人即查獲警員丁○○於原審審理
      時證述：查獲當日己○○拒開倉庫門，渠以電話卡將倉庫門打開，被害人發現
      倉庫內礦泉水即知係渠遭竊貨物，因該礦泉水僅有渠代理等語屬實（見原審八
      十八年八月四日訊問筆錄），而被告庚○○於警訊時亦供稱：渠與辛○○、壬○○合力將貨車內之零食、礦泉水等食品搬至美樂超商後側之空地上等語（見
      偵查卷第七頁），足見被告己○○確有向被告壬○○等三人購買上開貨品之事
      實，被告己○○所辯：係壬○○三人故意陷害渠云云，應為卸責之詞，尚不足
      採；且被害人戊○○對於該等貨品放置倉庫位置之描述與被告壬○○等三人之
      描述又屬一致，足徵該等貨品確係自被告己○○之倉庫中查獲者，而該等物品
      內確有礦泉水，並確為被害人戊○○所有遭竊之貨品。至被告壬○○、庚○○
      、辛○○三人對於何人與被告己○○洽談買賣事宜，所述雖曾有不一之處，然
      被告壬○○其後已供承：係渠與被告己○○洽談者（見原審八十八年五月二十
      日訊問筆錄），核與被告庚○○所述相符，至其餘細節之供述，雖有些許出入
      ，然此為被告三人互為推諉之詞，尚不足影響被告己○○確有購買上開貨品事
      實之認定。
（四）再者，被告己○○係超商之負責人，對於進貨之流程及貨物之時價、行情應有
      相當之認識，然其對於有特定經銷商之品牌貨品，竟以一萬二千元之低價向非
      屬經銷商之被告壬○○等三人購得，行為時自已知悉低於該等物品之市場一般
      行情價，遑論被告於購買時並未有一定之訂貨、進貨流程，與一般超商業者交
      易型態不合，且購買之時間亦有違常情，再參以被告己○○於警員搜查時又拒
      絕開啟倉庫大門以供檢查等情，凡此均足認被告己○○對該等物品之來源應已
      有所認識，而有買受贓物之故意。是以，被告己○○所為上開否認及辯稱，顯
      為事後卸責之詞，不足採信，事證明確，被告己○○故買贓物犯行堪予認定。
二、訊之被告壬○○對於東門市場地下室竊取音響推開庚○○之事實均矢口否認，辯
    稱：渠並非進入竊盜，僅係進入休息，且未推開庚○○云云。惟查：右揭事實業
    據被告壬○○於警訊時供承：當時屋內無人，渠進入後即將鐵門全部拉下，屋主
    發現後就叫庚○○看住渠，渠用手將庚○○推開後跑掉等語不諱（見八十八年度
    偵字第二二０九號卷第四頁背面），並經被害人丙○○於警訊及原審審理時指述
    ：渠打開鐵門發現被告壬○○正在偷床頭音響，渠抓住後再請庚○○來幫忙，伊
    即打電話報警，後壬○○不知為何跑掉等情纂詳（見原審八十八年六月二十四日
    訊問筆錄），證人庚○○於警訊及原審審理時亦稱：當時老闆叫渠進去，渠有拉
    住壬○○，本要綁住壬○○之手，再綑綁時，壬○○就用手將渠推開而跑走等語
    屬實（見上開偵查卷第十頁、原審八十八年七月七日訊問筆錄），足認被告壬○○確有未經同意竊取被害人之前開音響，且已著手實施，並於被害人阻止時，為
    脫免逮捕而施強暴推開證人庚○○，否則被告壬○○何須於進入後將鐵門全部拉
    下以防為人發覺？是被告壬○○辯稱並未竊取財物，且未推開庚○○云云，應係
    避就卸責之詞，尚不足採。是被告壬○○上開所辯，顯不足採。事証明確，被告
    壬○○前開犯行，堪予認定。
三、按被告壬○○、庚○○、辛○○結夥三人因防護贓物當場施脅迫，核其等所為，
    均係犯刑法第三百二十九條之準強盜罪，而有刑法第三百二十一條第一項第四款
    之情形，應依同法第三百三十條第一項論處（公訴意旨以被告三人係犯刑法第三
    百二十九條之準強盜罪，漏未論述刑法第三百三十條第一項，容有誤會，應予變
    更起訴法條）；被告壬○○侵入東門市場地下室某海產店內正欲竊取財物時為人
    發覺，為脫免逮捕而推開庚○○，所為係犯刑法第三百二十九條之準強盜未遂罪
    ；被告己○○所為係犯刑法第三百四十九條第二項之故買贓物罪。被告壬○○、
    庚○○、辛○○三人就加重準強盜部分有犯意之聯絡，行為之分擔，均為共同正
    犯。被告壬○○在東門市場地下室竊盜部分犯行，已著手於竊盜行為之實施，未
    生竊得財物之結果，為未遂犯，應依刑法第二十六條前段之規定減輕其刑，惟其
    該次準強盜未遂犯行與加重準強盜既遂犯行，時間緊密，犯意概括，所犯構成要
    件相同，為連續犯，應依刑法第五十六條之規定，論以情節較重之加重準強盜既
    遂罪，並加重其刑。另被告壬○○前曾於八十五年間因違反麻醉藥品管理條例案
    件，經原審判處有期徒刑三月確定，於八十五年十月三十日易科罰金執行完畢；
    庚○○曾犯違反麻醉藥品管理條例案件，經原審於八十三年十一月四日判處有期
    徒刑五月確定，於八十四年一月二十一日易科罰金執行完畢，後又於八十四年間
    因違反麻醉藥品管理條例、藥事法等案件，經定執行刑為有期徒刑十一月，於八
    十五年六月二日縮短刑期執行完畢出監；己○○前曾於八十四年間因賭博案件，
  經原審判處有期徒刑五月確定，於八十四年十月九日易科罰金執行完畢，有臺灣
    新竹地方法院檢察署刑案查註紀錄表及原審被告全國刑案紀錄表在卷可按，且為
    各被告所是認，其等於五年內再犯本案之罪，均為累犯，應依刑法第四十七條之
    規定加重其刑，被告壬○○部分則應依法遞加重其刑。爰審酌被告四人之素行、
    被告壬○○、庚○○、辛○○為竊取財物而持鐵棍脅迫被害人乙○○，危害他人
    財產安全、所竊取之財物價值，得手後又予變賣，影響被害人取回財物之可能，
    及被告己○○因一時貪念思慮未周致罹刑章、所生損害及其等犯罪後之態度等一
    切情狀，適用刑法第二十八條、第五十六條、第三百二十九條、第三百三十條第
    一項、第三百四十九條第二項、第二十六條前段、第四十七條，罰金罰鍰提高標
    準條例第一條前段，諭知壬○○連續結夥三人以上竊盜，因防護贓物，而當場施
    以脅迫，累犯，處有期徒刑伍年陸月。庚○○結夥三人以上竊盜，因防護贓物，
    而當場施以脅迫，累犯，處有期徒刑伍年肆月。辛○○結夥三人以上竊盜，因防
    護贓物，而當場施以脅迫，處有期徒刑伍年貳月。己○○故買贓物，累犯，處有
    期徒刑肆月。經核其認事用法俱無違誤，量刑亦斟酌適當，應予維持。
四、被告壬○○等三人共同帶所用以脅迫被害人乙○○之鐵棍一支，雖為供犯罪所
    用之物，惟尚無證據足資認定係被告壬○○等三人所有，且未據扣案，爰不予宣
    告沒收，併此敘明。
五、又公訴人雖僅就被告壬○○事實三部分所示之加重準強盜犯行提起公訴，惟被告
    壬○○事實二之準強盜未遂犯行，與檢察官起訴部份，有連續犯之裁判上一罪關
    係，其一部起訴之效力及於全部，法院自得併予審酌。
六、被告壬○○上訴意旨稱：「我只是竊盜，並沒有脅迫被害人」等語；被告庚○○上訴意旨稱：「警方筆錄誤導我，要我承認偷車，我只是受邀開車出去玩而
    已」等語；被告辛○○上訴意旨稱：「我後來才知道要去做案的，我沒有拿鐵
    棍，警方訊問時我被刑求」、「證人乙○○亂說，警員是與證人有朋友關係」等
    語；被告己○○上訴意旨稱：「我沒有故買贓物」等語。
七、本院票傳證人乙○○、丁○○到庭作證，據乙○○結稱：「開了三百公尺後辛○○叫我下車」、「他拿了鐵棍說現在怎麼了，就叫我下車」、「辛○○有拿鐵棍
    ，他拿了三至五尺之鐵棍來威脅我，我不知鐵棍由何而來」等語綦詳，證人即竹
    北分局刑事組警員丁○○亦結稱：「是被告三人朋友之一線民提供線索，當天有
    查到贓物，去倉庫時剛好有看見被害人之車輛」、「辛○○姊夫是我們同事，他
    姊姊也來我辦公室，請我們管教，希望他能變好，不可能對他刑求」等語（以上
    均見本院八十九年二月一日訊問筆錄），核證人所言與渠等於案發後在警訊及原
    審偵審中所言相符，被告辛○○至未完始以遭刑求置辯並無證可稽，顯不足採。
    且遍查全卷，被告辛○○於偵查中已供稱知悉顏、鄭二人事前有竊車意圖，並承
    認車上原未有一支鐵棍，竊盜既遂後，三人將贓物銷往美樂超商，由顏金良與老
    板議價後，庚○○亦於原審供稱三人共同竊取乙○○所駕之ＦＢ－九八一三號貨
    車，分得贓款三、四千元，被告顏金良亦自承竊車屬實，贓物銷往美樂超商，得
    款四千元，以之相互勾稽，被告顏、鄭、盧等三人所辯均不足採，上訴核無理由
    ，應予駁回。至鐵棍有伸縮自如，可長可短者，為眾所週知之事實，辛○○所駕
    車內不可能放擺二、三公尺長之鐵棍顯不足採，併此說明。
八、被告己○○雖自始矢口否認故買上開之贓物，並以：查扣之貨物係被告陸續向戊○○、凱頡、證橙公司購入，並非戊○○失竊物品，喜年來蛋捲、旺旺仙貝、聯
    華食品在新竹除馬氏外，尚有凱頡，證橙等公司為經銷商，此與馬氏所言「這些
    東西在新竹僅我們經銷」不相符合，丁○○未提出線民之姓名住址以供調查，且
    顏金良等人與葉某曾因竊盜被告店內電玩、錢幣，遭被告向派出所報案，故渠等
    可能挾怨報復，而為不利於被告之供述云云。惟查本件被告顏金良、庚○○、辛○○三人均承認將贓物銷往美樂超商已如前述，並在本院調查庭當庭指明無異（
    見八十九年一月二十五日訊問筆錄），並經被害人戊○○於警訊原審偵審中言之
    鑿鑿，且有扣案之贓物認領證據在卷足憑，另刑事警員丁○○對於破案經過亦到
    庭結證無異，雖尚有一些礦泉水未經扣案，但不影響被告故買系爭贓物之成立。
    至被害人乙○○雖於本院調查庭敘稱，扣案之贓物不值一萬之警語，但因部分贓
    物如礦泉水未經扣案，衡情被告己○○為超商老板，如所購之物不值一萬二千元
    ，當無故予買受之理，且又無統一發票以為憑證，雖謂無故買贓物之犯意及犯行
    ，所辯亦不足採，上訴應予駁回。
九、證人林迫吉即北門派出所警員經傳未到，惟據被告己○○敘稱僅欲證明渠與被告
    顏金良、庚○○、辛○○前因玩電動玩具發生糾葛，彼此有仇隙而已，但查本件
    人證物證已齊全有如前述，縱有其事，顏、鄭、盧應無訟詞誣攀之理，無再傳訊
    之必要，附此敘明。
據上論斷，應依刑事訴訟法第三百六十八條，判決如主文。
本案經檢察官覃正群到庭執行職務。
中     華     民     國    八十九   年       二       月      十八      日
                             臺灣高等法院刑事第二庭
                                 審判長法  官  戴  章  甫
                                       法  官  黃  金  富
                                       法  官  林  銓  正
右正本證明與原本無異。
顏金良、庚○○、辛○○如不服本判決應於收受送達後十日內向本院提出上訴書狀，
其未敘述上訴之理由者並得於提起上訴後十日內向本院補提理由書（均須按他造當事
人之人數附繕本）。
                                       書記官  葉  倫  楨
中     華     民     國    八十九   年       二       月     二十二     日
附錄：本案論罪科刑法條全文
刑法第三百三十條第一項：
犯強罪而有第三百二十一條第一項各款情形之一者，處五年以上十二年以下有期徒
刑。
刑法第三百二十九條
竊盜或搶奪，因防護贓物，脫免逮捕或湮滅罪證，而當場施以強暴脅迫者，以強盜論
。
刑法第三百四十九條第二項
搬運、寄藏、收買贓物或為牙保者，處五年以下有期徒刑、拘役或科或併科一千元以
下罰金。


司法院資訊處製作；財團法人民間司法改革基金會備份。
